【裁判字號】    92,苗簡,258
【裁判日期】    921127
【裁判案由】    給付貨款
【裁判全文】
臺灣苗栗地方法院民事簡易判決                    九十二年度苗簡字第二五八號
    原      告  志吉有限公司
    法定代理人  丁○○
    訴訟代理人  乙○○
    被      告  溫喜民即慈暉醫院
    訴訟代理人  戊○○
右當事人間給付貨款事件，本院於九十二年十一月十三日言詞辯論終結，判決如左：
    主    文
被告應給付原告新台幣壹拾玖萬零肆佰陸拾貳元，及自民國九十二年八月二十日起至
清償日止，按年息百分之五計算之利息。
訴訟費用由被告負擔。
本判決得假執行。
    事實及理由
壹、程序上理由：按擴張或減縮應受判決事項之聲明者，訴狀送達後，原告仍得為之
    ，民事訴訟法第二百五十五條第一項第三款定有明文。查原告起訴時請求給付新
    台幣（下同）三十一萬三千零八十六元，嗣後減縮請求之金額為十九萬零四百六
    十二元，性質上屬於減縮訴之聲明，為法之所許，先予敘明。
貳、實體上理由：
一、原告主張略以：被告溫喜民即慈暉醫院自八十九年十二月二十日起至九十年十月
    三十一日止，陸續向原告志吉有限公司購買藥品多批，總價款合計為新台幣五十
    九萬五千九百七十三元，此有收款憑證、統一發票各三十九件及貨款明細表可證
    。惟被告自九十年十二月三十一日起至九十一年十月三十一日止，僅為支付貨款
    而開立五張支票予原告，金額合計為二十七萬四千八百八十一元。又被告於九十
    一年一月八日退回部分貨品，扣除訴外人林漢輝（慈暉醫院之前負責人）八十九
    年十月六日所購貨物之價款不予計入，且因該退貨部分並未完成買賣行為，不得
    享有折讓之優惠，則扣除折讓金額後，實際退貨金額為十三萬零六百三十元。從
    而，被告向原告購買藥品之總價款五十九萬五千九百七十三元扣除已支付之二十
    七萬四千八百八十一元及退貨之貨款十三萬零六百三十元後，尚積欠十九萬零四
    百六十二元未付。為此，訴請被告應依買賣契約給付上開貨款及自書狀繕本送達
    翌日起算之法定利息等語。
二、被告抗辯略以：自八十九年十二月二十日至九十年四月四日之貨款共計二十八件
    ，其請求權時效均已消滅。另被告已分別於九十年十二月三十日支付貨款一萬二
    千七百二十元、於九十一年四月三十日支付貨款四萬九千零三十元、於九十一年
    六月三十日支付貨款十一萬一千九百九十五元，合計支付十七萬三千七百四十五
    元予原告。被告查核帳冊後，漏繳九十年八月二十七日、九十年七月三日、九十
    年四月二十七日發票面額五萬九千四百元、三萬三千三百四十五元、三千九百元
    等三筆貨款予原告，其扣抵折讓金額後之實際買賣金額分別為四萬零五百元、二
    萬三千零七十元、二千八百九十元，總計為六萬六千四百六十元，被告願補繳該
    金額予原告等語。
三、按消滅時效，自請求權可行使時起算，民法第一百二十八條前段定有明文。所謂
    請求權可行使時，乃指權利人於法律上並無障礙，得行使請求權之狀態而言，最
    高法院七十年度台上字第三三八四號、七十九年度台上字第一九五三號、八十五
    年度台上字第二○四○號裁判可資參照。查原告與被告間之貨物買賣契約，係約
    定原告長期、繼續性供給藥品予被告，被告則於分批結算後支付價金予原告，具
    有繼續性供給契約之性質，核每批貨品種類、金額均有不同，且持續性發生新債
    權，被告並不負有立即清償貨款之責，須待兩造結算後債權額方得以確定，而得
    據以行使請求權及起算消滅時效。參諸兩造就結算期並未訂有明確之書面契約，
    且雙方所開立之付款支票及統一發票，就貨款之結算及清償期間，亦無固定之方
    式；互核被告公司之會計甲○○證述略以：我自九十年四月一日擔任被告醫院之
    會計，因前任會計帳冊移交不清，致無法確認所購買之貨物種類、數量，被告公
    司並未與我對帳，九十年九月份時原告公司亦未檢具客觀之憑證請款等語；證人
    即原告公司之業務員丙○○證述略以：九十年九月份時，原告公司之經理許曜麒
    、主任陳元宇及我到被告醫院，依被告醫院之庫存量及向健保局申報之藥品使用
    資料核算等語。足見因被告帳冊不清之問題，兩造遲至九十年九月份方進行貨款
    之結算，而得以特定貨款債權之金額，原告始可具體行使系爭貨款請求權，則自
    該時起算，迄本件九十二年四月七日起訴時，尚未逾二年之短期消滅時效，合先
    敘明。
四、次查，被告自八十九年十二月二十日起至九十年十月三十一日止，陸續向原告購
    買藥品多批，總價款合計為五十九萬五千九百七十三元，惟被告自九十年十二月
    三十一日起至九十一年十月三十一日止，僅為支付貨款而開立五張支票予原告，
    金額合計為二十七萬四千八百八十一元。又被告於九十一年一月八日退回部分貨
    品，扣除訴外人林漢輝（慈暉醫院之前負責人）八十九年十月六日所購貨物之價
    款不予計入，且因該退貨部分並未完成買賣行為，不得享有折讓之優惠，則扣除
    折讓金額後，實際退貨金額為十三萬零六百三十元。從而，被告向原告購買藥品
    之總價款五十九萬五千九百七十三元扣除已支付之二十七萬四千八百八十一元及
    退貨之貨款十三萬零六百三十元後，尚積欠原告十九萬零四百六十二元之貨款未
    付。上開事實有載明被告醫院為買受人之統一發票、核與統一發票相符之收款憑
    證、蓋有被告醫院印章之銷貨退回證明單附卷可證；細釋統一發票為客觀之報稅
    憑證，倘非確有該筆貨品之銷售，原告疏無虛偽開立統一發票而獨自負擔稅捐之
    理，顯有高度之可信性。甚且逐一詳加檢視前揭統一發票之正本十二本，日期先
    後均具有順序性，統一發票號碼前後亦相連，各筆開立予被告之發票亦散見於各
    本發票中，前後多有原告開立予其他公司之發票，並且大多已由其他公司付款完
    畢，核與兩造交易習慣及原告公司之業務特質相符，則原告應無預謀多時、虛偽
    巧立統一發票至此精密程度之可能，自堪信原告之主張為真。
五、再查，被告所辯曾於九十一年六月三十日支付貨款十一萬一千九百九十五元予原
    告乙節，核與被告所提出之支票收據記載內容不符，所載之付款對象為訴外人中
    國化學製藥股份有限公司，顯與原告公司為不同之契約主體，而二家公司各有獨
    立之法人格，疏無混為一體之可言；復經調取本院九十二年度苗簡字二三七號民
    事卷宗，被告於前案中早已主張該筆貨款係支付予中國化學製藥股份有限公司，
    並據以扣抵該公司之貨款，益證被告於本案翻異前詞，試圖魚目混珠，實不足取
    。另證人即被告公司之會計甲○○證稱：被告醫院之會計帳冊移交不清，致無法
    確認所購買之貨物種類、數量等語，詳載於言詞辯論筆錄可稽。參諸本院向財政
    部台灣省中區國稅局苗栗縣分局函查被告之帳冊憑證，業據該機關於九十年十月
    一日函覆略以：系爭三十九筆開立發票之貨款中，有三筆發票所載帳款未據實申
    報；而其中會計資料所載明之九十年八月二十七日、九十年七月三日、九十年四
    月二十七日發票面額五萬九千四百元、三萬三千三百四十五元、三千九百元等三
    筆貨款，其扣抵折讓金額後之實際買賣金額分別為四萬零五百元、二萬三千零七
    十元、二千八百九十元，總計為六萬六千四百六十元，於兩造九十年九月結算時
    ，被告亦未依誠信原則支付予原告，遲至本件訴訟中方允諾支付該部分款項，顯
    見被告之帳冊記載及稅務申報混亂不清，自難信其辯詞為真，委不足採。
六、綜上論述，扣除已支付之二十七萬四千八百八十一元及退貨之貨款十三萬零六百
    三十元，被告尚積欠原告十九萬零四百六十二元之貨款，原告依據兩造間之買賣
    契約關係，訴請給付上開貨款及法定利息，洵屬有據，為有理由，應予准許。
七、因本案事證已臻明確，兩造其餘主張陳述及所提之證據，均毋庸再予審酌，附此
    敘明。
八、本件乃適用簡易訴訟程序而為被告敗訴之判決，應依民事訴訟法第三百八十九條
    第一項第三款規定，職權宣告假執行。
九、據上論結，本件原告之訴為有理由，並依民事訴訟法第四百三十六條第二項、第
    七十八條、第三百八十九條第一項第三款，判決如主文。
中      華      民      國    九十二    年     十一     月    二十七    日
                                簡易庭法官    李麗萍
右為正本係照原本作成。
如對本判決上訴，須於判決送達後廿日內向本院提出上訴狀。
中      華      民      國    九十二    年     十一     月    二十七    日
                                法院書記官    蕭雅馨


司法院資訊處製作；財團法人民間司法改革基金會備份。
